臺灣臺中地方法院交通事件裁定　　　 100年度交聲字第1432號
　　　　　　　　　　　　　　　　　 100年度交聲字第1433號
原處分機關　交通部公路總局臺中區監理所
異　議　人
即受處分人　薛建即薛政河
上列受處分人因違反道路交通管理處罰條例案件，對於交通部公
路總局臺中區監理所民國100年4月14日所為之處分（中監違字第
裁60-Z00000000、60-Z00000000號裁決書），聲明異議，本院裁
定如下：
    主    文
交通部公路總局臺中區監理所於民國100年4月14日所為中監違字
第裁60-Z00000000號裁決應予撤銷。
薛建即薛政河汽車駕駛人，行車速度，超過規定之最高時速六
十公里以上，處罰鍰新臺幣捌仟元，記違規點數點，並應接受
道路安全講習。
其餘異議駁回。
    理    由
一、原處分機關略以：異議人即受處分人薛建即薛政河（下稱
    受處分人）所有車牌號碼1889-WD號自小客車，於民國99年3
    月2日8時43分許，在國道一號高速公路南下187.6公里處，
    因「行速173、限速110、超速63KM，經雷測」、「提供車輛
    予駕駛人行車速度超過規定最高時速60公里以上」之違規，
    為內政部警政署國道公路警察局第三警察隊掣單舉發上開違
    規。嗣受處分人於應到案期限內到案申訴，經原舉發單位查
    復後仍有不服，原處分機關遂於100年4月14日依道路交通管
    理處罰條例第43條第1項第2款、第4項規定，分別以中監違
    字第裁60-Z00000000、60-Z00000000號裁決書，裁處罰鍰新
    臺幣（下同）12,000元，記違規點數3點，並應參加道路交
    通安全講習；吊扣該汽車牌照3個月，逾期均依裁決書處罰
    主文辦理等語。
二、本件受處分人聲明異議意旨略以：裁決書認受處分人於上開
    時、地行車速度超過最高速限63公里，係以電腦雷達自動照
    相測速器拍照受處分人之車牌號碼1889-WD號為依據，惟按
    雷射測速儀器乃人為手動操做作之器械，且機械本身，並非
    完全準確無誤，毫釐不差，又依計量原理，在量測過程中包
    括人、量測設備、量測方法接會影響量測結果，因無法完全
    被控制而成為常數，因此每一次重複量測所得結果，必有變
    異，稱之量測不確定度，故國際相關檢測標準皆依量測不確
    定度觀念而訂定檢測公差，因此，關於雷達測速儀之檢定亦
    有檢定公差，如符合上開速率差值大於等於-3km/h或小於+
    2km /h，此為法定允許之誤差，固查受處分人應無超速60公
    里以上，此應為雷達測速機器之錯誤所致，縱依該測速為63
    公里，亦在誤差之範圍內，故原處分機關原裁處8,000元罰
    鍰，吊扣牌照3個月已有違誤，現又依上開中監違字第裁60-
    Z00000000號裁決書裁處加重罰鍰12,000元，記違規點數3點
    ，並應參加道路交通安全講習，更無理由，且顯然違反比例
    原則，蓋縱上開雷達測速無違誤，然受處分人亦僅逾該標準
    3公里，原處分機關前揭裁罰顯然過苛，難令甘服，爰聲明
    異議等語。
三、按行車速度，依速限標誌或標線之規定，道路交通安全規則
    第93條第1項前段定有明文。次按汽車駕駛人，駕駛汽車行
    車速度，超過規定之最高時速60公里以上者，處6,000元以
    上24,000元以下罰鍰；並吊扣該汽車牌照3個月；且應接受
    道路交通安全講習，為道路交通管理處罰條例第43條第1項
    第2款、第4項前段及第5項前段分別明定。另汽車駕駛人，
    有道路交通管理處罰條例第43條之情形者，除依原條款處罰
    鍰外，並記違規點數3點，道路交通管理處罰條例第63條第1
    項第3款亦有明文。
四、經查：
  (一)本件受處分人所有前揭自小客車，於上開時間，行經前開限
    速110公里路段，遭雷達自動照相測速器拍照採證為時速173
    公里，超速63公里，經警逕行舉發有「行速173、限速110、
    超速63KM，經雷測」、「提供車輛予駕駛人行車速度超過規
    定最高時速60公里以上」之違規，有內政部警政署國道公路
    警察局公警局交字第Z00000000、Z00000000號舉發違反道路
    交通管理事件通知單各1紙及舉發採證照片1幀在卷可按。
  (二)又依卷附內政部警政署國道公路警察局第三分隊99年5月19
    日公警三交字第0990370857號函文可知，本件舉發機關所使
    用之電腦雷達自動照相測速器係單一鎖定，以來車模式偵測
    ，當車輛行駛進入雷達波束時開始測量速度，離開雷達波束
    時系統結束測量速度，若車輛速度超過速限，即驅動照相機
    拍攝相片，並有上開函文在卷可參，而觀諸本件舉發採證照
    片顯示違規車輛車牌號碼為「1889-WD」號，而測速照相器
    檢定合格單號碼則為「MOGA0000000A」，亦與上開函文檢附
    之經濟部標準檢驗局98年7月15日雷達測速儀檢定合格證書
    記載「檢定合格單號碼：MOGA0000000A」相符，足見警員確
    係以經檢定合格儀器拍照採證後取締本件駕車超速違規，並
    無誤判、誤認為他車之虞。且本件測速設備係24.125 GHz（
    k-Band）照相式規格，GATSOMETER廠牌之雷達測速儀，型號
    為TYPE24，器號為2730，檢定合格單號碼為MOGA0000000A及
    MOGA0000000B，係於98年7月15日檢定合格，有效期限至99
    年7月31日等情，亦有經濟部標準檢驗局98年7月15日MO0000
    000號雷達測速儀檢定合格證書影本1紙在卷足憑，是汽車駕
    駛人為警舉發時，舉發機關使用之雷達測速儀既仍在有效之
    使用期限內，堪認該雷達測速儀當時所測得之準確度應屬可
    信。從而，受處分人所有前開車輛確有有行車速度超過規定
    之最高時速60公里以上之違規事實，已甚明確。
  (三)受處分人雖質疑雷達測速儀之準確性，而認雷達測速儀之誤
    差值係在時速正2公里至負3公里之間云云。惟依經濟部標準
    檢驗局於92年7月1日實施之「雷達測速儀檢定檢查技術規範
    」（其後復於98年12月24日以經濟部標準檢驗局經標四字第
    0984 0006640號公告修正，惟須自100年1月1日始生效）第
    3.8點規定：「雷達測速儀之各項檢定公差如下：（5）速率
    偵測之準確度：不大於1km /h；或不大於2km/h（當速率在
    150km/h以上時）。」可知該經檢定合格雷達測速儀，其速
    率偵測結果之誤差值，於時速達150公里上以時，必須小於
    2km/h，始達合格要求。而此僅係經濟部標準檢驗局針對雷
    達測速科學儀器設備檢定合格與否之技術上事項，非謂業經
    經濟部標準檢驗局檢定合格之雷達測速儀器設備即有上開正
    負2km/ h之誤差。再者，所謂誤差值乃科學儀器檢測標準程
    序中所設計出可容許之數值，並非表示測量後均應一律扣除
    誤差值以作為測量結果，而不應作為超速舉發扣除之依據。
    且該數值乃一正負區間，用在超速違規之舉發上，無論舉發
    機關主張應加上誤差值或被舉發人主張應減去誤差值，同樣
    均顯然違背以「合格」之科學儀器取得證據資料證明違規之
    立法本旨（道路交通管理處罰條例第7條之2第1項第7款參照
    ），而非可採（見臺灣高等法院臺中分院100年度交抗字第
    126號刑事裁定亦採同旨）。況且本件係於限速110公里之路
    段，經警以雷達測速照相器測獲前開車輛行車速度為時速17
    3公里，超過該路段最高速限達63公里，縱減去2公里之誤差
    值，仍無礙於本件交通違規事實之認定。
  (四)至於受處分人爰引「雷射測速儀檢定檢查技術規範」質疑雷
    達測速儀之誤差值在時速正2公里至負3公里間，並佐以本院
    98 年度交聲字第1480號交通事件裁定。然該份規定係指「
    雷射測速儀」，與本件舉發員警舉發時所使用之「雷達測速
    儀」殊有不同，受處分人所辯顯係其有所誤解。是受處分人
    徒以前揭情詞指摘本件經檢定合格之雷達測速照相器測得其
    行車速度數據有誤差，經核並無依據。
  (五)再者，依據上開公警局交字第Z00000000號舉發違反道路交
    通管理事件通知單上所載應到案日期為99年4月22日，而受
    處分人係於99年4月14日向交通部公路總局臺中區監理所提
    出申訴，亦有前開舉發違反道路交通管理事件通知單、臺中
    區監理所交通違規陳述單在卷可稽，是受處分人已在應到案
    日期前提出申訴之事實，堪可認定。是以，如原處分機關經
    調查後，認違規事實無訛，自應以被舉發人於期限內到案之
    情形，逕予裁處最低額罰鍰之8,000元。惟原處分機關於受
    處分人在99年4月14日提出申訴後，竟另以99年5月27日中監
    自字第0990019589號函限定受處分人應於99年6月28日前檢
    具該函至該所繳納最低額罰鍰，逾期依裁罰基準表逕行裁處
    ，有前開函文在卷可憑。惟裁罰金額高低本應依由道路交通
    管理處罰條例所授權之違反道路交通管理事件統一裁罰基準
    及處理細則依法裁處，豈能另函限定受處分人繳款期限而對
    於已於應到案期限內申訴之違規人有不同之處罰。揆諸前揭
    說明，原處分機關無視於受處分人已依前揭舉發違反道路交
    通管理事件通知單上所載之99年4月22日應到案日期前提出
    申訴之事實，而於法無明文情況下另函限期到案繳款期限並
    認逾期繳款裁罰受處分人最高罰鍰，於法無據。是以，原處
    分機關100年4月14日中監違字第60-Z00000000裁決書關於裁
    處受處分人罰鍰12,000元之部分，自有違誤，應由本院予以
    撤銷另為適法之處分。
  (六)綜上所述，受處分人確有駕駛前開汽車，於上揭時、地，經
    雷達測儀拍照速採證行車速度為時速173公里，於最高速限
    時速110公里之路段，超速63公里之違規事實，堪予認定，
    而原處分機關各依道路交通管理處罰條例第43條第1項第2款
    、同條第5項、第63條第1項第3款及第43條第4項等規定，分
    別裁處罰鍰12,000元，記違規點數3點，並應參加道路交通
    安全講習及吊扣該汽車牌照3個月，固非無據，惟原處分機
    關中監違字第裁60-Z00000000裁決書既有上開違法之處，自
    應由本院將該處分撤銷，自為裁定如主文第2項所示，以資
    適法。
中    華    民    國    100    年    5    月    13    日
                      交通法庭  法  官  洪挺梧
以上正本證明與原本無異。
如不服本裁定，應於收受送達後5日內向本院提出抗告狀。（應
附繕本）
                                書記官  劉雅玲
中    華    民    國    100    年    5    月    13    日